【裁判字號】    95,台抗,232
【裁判日期】    950413
【裁判案由】    選任臨時管理人
【裁判全文】
最高法院民事裁定              九十五年度台抗字第二三二號
    再 抗告 人  甲○○
                丙○○
                乙○○
                三德裕開發投資有限公司
                裕順裕開發投資有限公司
    上 列二 人
    法定代理人  戊○○
上列再抗告人因與相對人添進裕機械股份有限公司間請求選任臨
時管理人事件，對於中華民國九十四年十二月二十一日台灣高等
法院裁定（九十四年度抗字第一七六四號），提起再抗告，本院
裁定如下：
    主  文
原裁定廢棄，應由台灣高等法院更為裁定。
    理  由
本件再抗告人聲請選任臨時管理人意旨略以：相對人於民國九十
一年三月二十八日召開股東會，當日修改董事人數之章程修訂案
決議，及改選丁○○、蕭金龍、蕭智祥為董事及蔡桂枝為監察人
之決議均屬違法，再抗告人業於台灣桃園地方法院（下稱桃園地
院）提起九十一年度訴字第八○二號撤銷股東會決議之訴，惟於
該案審理中，相對人竟擅自出賣公司唯一廠房土地及積欠鉅額租
金未付，經再抗告人聲請以桃園地院九十三年度全字第三號假處
分（下稱系爭假處分）裁定准許再抗告人供擔保後，禁止丁○○
、蕭金龍、蕭智祥、蔡桂枝執行或指定他人代行相對人董事長及
董事、監察人職務。為使相對人營運得以順利進行，且避免丁○
○、蕭金龍、蕭智祥、蔡桂枝等人加速掏空相對人公司資產，爰
依修正前非訟事件法第六十五條第一項、公司法第二百零八條之
一第一項規定聲請桃園地院選任蕭敏男、戊○○或紀亙彥律師、
林朝琴會計師為臨時管理人，分別代行董事長及董事、監察人之
職務等語。（原法院抗告中改為聲請准予紀亙彥律師、林群淑小
姐及林朝琴會計師為相對人之臨時管理人，並由紀亙彥律師與林
群淑小姐共同代行董事長及董事會之職權，林朝琴會計師代行監
察人職權）。再抗告人對於桃園地院所為駁回聲請之裁定不服，
提起抗告。原法院以：公司法第二百零八條之一第一項、修正前
非訟事件法第六十五條第一項規定由法院選任臨時管理人代行之
職權，係以董事長或董事會之職權為限，不及於監察人職務，且
參照公司法第二百零八條之一規定之立法理由，可知選任臨時管
理人除需公司董事因自然或法律之因素致無法召開董事會，或公
司董事全體或大部分遭假處分不能行使職權而剩餘董事消極不行
使職權之情形外，尚需因此等情形而導致公司業務停頓，影響股
東權益及國內經濟秩序，始得為之。惟系爭假處分之本案訴訟即
桃園地院九十一年度訴字第八○二號撤銷股東會決議之訴，因再
抗告人及相對人經合法通知，無正當理由遲誤言詞辯論期日二次
，依民事訴訟法第一百九十一條規定視為再抗告人撤回起訴；再
抗告人雖曾聲請續行訴訟，亦經裁定駁回聲請確定，相對人以系
爭假處分所定暫時狀態之本案訴訟業經撤回終結不復存在為由，
聲請撤銷系爭假處分裁定，亦經桃園地院九十三年度全聲字第一
六七號裁定准許在案，雖再抗告人復就上開撤銷假處分裁定提起
抗告，目前仍未確定，惟再抗告人以相對人之董事及監察人均因
系爭假處分而不能行使職權之基礎，已然動搖。且相對人為一資
本總額達新台幣一億六千萬元規模之公司，設有總經理、副總經
理等職位綜理公司業務，對內係以總經理名義領導公司營運，對
外亦係由總經理代表簽訂相關契約之情，可見系爭假處分裁定固
禁止丁○○等人行使相對人董事長及董事職權，惟相對人就其業
務之執行並未因此發生停頓，自不能遽認相對人有選任臨時管理
人必要。因而維持桃園地院之裁定，駁回再抗告人之抗告。
按准許假扣押之裁定，如經抗告者，在駁回假扣押聲請裁定確定
前，已實施之假扣押執行程序，不受影響。民事訴訟法第五百二
十八條第四項定有明文。其立法意旨係恐准許假扣押裁定之抗告
程序中，抗告法院廢棄原裁定，如即得撤銷假扣押執行程序，倘
再抗告法院又廢棄抗告法院之裁定，而為准許假扣押之裁定，則
原經撤銷假扣押執行之財產，可能已遭債務人隱匿或處分，而有
不能回復執行之虞。債務人聲請撤銷假扣押裁定之抗告程序，亦
同此情，債務人聲請撤銷定暫時狀態之假處分，亦然。此觀諸同
法第五百三十條第二項，第五百三十八條之四等準用規定可明。
是債務人聲請撤銷定暫時狀態之假處分之抗告程序中，於准許撤
銷之裁定確定前，除同法第五百三十八條之二特別規定外，已實
施之定暫時狀態執行程序，不受影響。本件相對人目前登記之董
事既全經假處分禁止其行使董事職權，相對人公司董事會已不能
行使職權至明，相對人雖曾聲請撤銷假處分裁定，然尚未獲准確
定，依首開說明，已實施之定暫時狀態執行程序，不受影響。自
難謂因系爭假處分而不能行使職權之基礎有所動搖。又公司所設
總經理、經理固可依章程及在董事會授權下執行業務，惟其終非
公司業務執行權之決定機關，而無法取代董事會或董事，此比較
公司法第三十一、三十三條與第二百零二條可明，亦難憑公司已
設總經理、經理即遽認無選任臨時管理人之必要。原法院據以駁
回抗告，不無可議。再抗告論旨，指摘原裁定不當，求予廢棄，
非無理由。
據上論結，本件再抗告為有理由。依非訟事件法第一百九十七條
第三款、修正前非訟事件法第二十八條，民事訴訟法第四百九十
五條之一第二項、第四百七十七條第一項、第四百七十八條第二
項，裁定如主文。
中    華    民    國  九十五  年    四    月   十三   日
                      最高法院民事第七庭
                          審判長法官  劉  延  村
                                法官  劉  福  來
                                法官  黃  秀  得
                                法官  吳  謀  焰
                                法官  李  寶  堂
      本件正本證明與原本無異
                                      書  記  官
中    華    民    國  九十五  年    四    月  二十七  日
                                                      V


司法院資訊處製作；財團法人民間司法改革基金會備份。
